# 请教老师：企业合并问题

提问人：qd6zf 时间：2014-07-21 16:17:26
案例：集团公司A于 2006 年设立全资子公司C，并且集团公司A于 2011 年收购了一家壳上市公司B，现在（ 2014 年）集团公司打算把C装入B，将C变为B100%控股的子公司。在编制B合并C的合并资产负债表时，因是同一控制下合并，应当用合并双方的账面价值记账。
问题：B合并C，B公司的账面价值如何确定？要以 2012 年被集团公司A收购时的公允价值为基础确定吗

回答人：chenyiwei
这个问题很可能非常复杂，影响也非常重大，建议通过正规的技术咨询途径进行咨询。我个人理解这个问题的关键点是A集团 2011 年取得B的控制权和 2014 年将C装入B这两项交易是否属于“一揽子交易”，还是互相独立的两项交易？为何两项交易间隔的时间很长？

提问人：qd6zf 时间：2014-07-23 13:59:27
谢谢版主对问题的关注，这里取得上市公司控制权和向上市公司装入资产间隔时间较长，是为了在形式上将两项交易做成各自独立的交易，如果按“一揽子交易”，执行反向购买，上市公司B肯定是公允价值入账了。
假设两项交易是独立的两项交易，按同一控制下合并的情况，B公司合并C公司时，讨论B的入账价值。

回答人：chenyiwei
对这个问题的性质判断要很小心。现在随着借壳上市的审核标准等同于IPO，以及明令禁止在创业板借壳上市，已经开始出现通过将借壳上市交易分拆成“几步走”并竭力给人造成各步骤之间互相独立印象的情况，此时依据商业实质、经济合理性和会计原则的谨慎的专业判断就非常重要，我们的执业风险也因此加大。 如果确实可以证明这两个步骤互相独立的，在 2014 年A把C装入B时，C是可以按照同一控制下合并的处理原则，按B的各项资产、负债在A的合并报表层面的账面价值为基础进行长期股权投资的会计处理和合并报表处理的。